臺灣板橋地方法院刑事判決　　　　　　 100年度易字第4371號
公　訴　人　臺灣板橋地方法院檢察署檢察官
被　　　告　辜鴻源
上列被告因違反毒品危害防制條例案件，經檢察官提起公訴（一
００年度毒偵字第五八九三號），被告於本院準備程序進行中，
就被訴事實為有罪之陳述，經本院告知簡式審判程序意旨，並聽
取公訴人及被告之意見後，裁定依簡式審判程序審理，並判決如
下：
    主  文
辜鴻源施用第二級毒品，累犯，處有期徒刑陸月，如易科罰金，
以新臺幣壹仟元折算壹日。扣案之第二級毒品甲基安非他命陸包
（驗餘合計淨重壹點壹捌參柒公克），均沒收銷燬。
    事  實
一、辜鴻源前因施用毒品案件，經本院裁定送觀察、勒戒後，認
    有繼續施用毒品之傾向，再經本院裁定令入戒治處所施以強
    制戒治，嗣因戒治成效經評定為合格，認無繼續戒治之必要
    ，經本院裁定停止戒治，所餘戒治期間付保護管束，於民國
    八十八年十月二十五日保護管束期滿，未經撤銷停止戒治，
    視為執行完畢，並經本院以八十七年度少調字第一八三０號
    裁定不付審理確定。嗣因販賣第二級毒品案件，經本院以八
    十八年度少訴字第六二號判處有期徒刑二年六月，緩刑五年
    確定；詎辜鴻源仍未戒除毒癮，復於前開強制戒治執行完畢
    後五年內，因施用第二級毒品案件，除經本院以八十九年度
    毒聲字第五三二二號、第四七二六號裁定令入戒治處所施以
    強制戒治及裁定撤銷緩刑，並經臺灣板橋地方法院檢察署檢
    察官以八十九年度毒偵緝字第一０八一號聲請簡易判決處刑
    ，其中強制戒治部分，於九十年六月二十日停止戒治釋放（
    接續執行另案徒刑），刑事追訴部分，經本院以八十九年度
    重簡字第一三七三號判處有期徒刑三月確定；再因偽造文書
    、竊盜等案件，分別經本院以九十年度訴字第四七三號判處
    有期徒刑三月確定及臺灣宜蘭地方法院以九十年度易字第四
    二四號判處有期徒刑十月確定，上開三罪嗣經裁定減刑及定
    應執行刑為有期徒刑七月確定，經與前開緩刑撤銷應執行有
    期徒刑二年六月接續執行，於九十二年四月四日縮短刑期假
    釋出監付保護管束，嗣於假釋期間又因施用第二級毒品、意
    圖販賣而持有第四級毒品案件，除經撤銷假釋，並經國防部
    北部地方軍事法院以九十四年度信判字第四三號分別判處有
    期徒刑一年二月、二年六月，定其應執行有期徒刑三年六月
    ，嗣經國防部高等軍事法院以九十四年度法仁判字第三九號
    判決上訴駁回而確定，嗣經國防部高等軍事法院以九十六年
    度聲減字第三五號裁定減為有期徒刑二年十一月確定，經與
    前開假釋撤銷後之殘刑一年八月又十三日接續執行，於九十
    七年九月六日縮刑期滿執行完畢。再因施用第二級毒品、持
    有第二級毒品等案件，經臺灣士林地方法院以九十九年度審
    簡字第一二九號判處有期徒刑四月、四月、三月，並定其應
    執行刑為有期徒刑九月確定，於一００年一月七日縮短刑期
    執行完畢（於本案均構成累犯）。詎仍不知悛悔，其明知甲
    基安非他命係業經公告列為毒品危害防制條例第二條第二項
    第二款之第二級毒品，不得非法持有、施用，詎仍未戒除施
    用毒品習性，復基於施用第二級毒品甲基安非他命之犯意，
    於一００年八月十七日晚間七時許，在新北市○○區○○路
    二段一０一號之網咖內，施用第二級毒品甲基安非他命一次
    。嗣於同年月十八晚間七時二十分許，在新北市○○區○○
    路二段一六二巷巷口前，為警查獲，並扣得其所有之第二級
    毒品甲基安非他命六包（驗餘合計淨重一點一八三七公克）
    。嗣經警依法對其採集尿液送驗後，始查悉上情。
二、案經新北市政府警察局三重分局（下稱三重分局）報告臺灣
    板橋地方法院檢察署檢察官偵查起訴。
    理  由
壹、程序事項：
    被告辜鴻源所犯係死刑、無期徒刑或最輕本刑為三年以上有
    期徒刑以外之罪，亦非屬高等法院管轄第一審之案件，其於
    準備程序中就被訴事實為有罪之陳述，經本院告知簡式審判
    程序之旨，並聽取公訴人及被告之意見後，認為適宜，乃依
    刑事訴訟法第二百七十三條之一第一項規定，裁定進行簡式
    審判程序，先予敘明。
貳、實體事項：
一、上揭犯罪事實，業據被告於本院準備程序及審理中自白不諱
    ，且被告於前揭查獲時地為警依法對其採集之尿液經送請臺
    灣檢驗科技股份有限公司以酵素免疫分析法（EIA ）初步檢
    驗及氣相層析質譜儀分析法（GC/MS ）確認檢驗結果，確呈
    安非他命類（安非他命及甲基安非他命）陽性反應，此有該
    公司出具之一００年八月三十日濫用藥物檢驗報告及三重分
    局查獲毒品案件被移送者姓名、代碼對照表各一紙在卷可參
    （參見偵卷第二六、五二頁）。又扣案之被告所有疑似第二
    級毒品甲基安非他命白色結晶塊六包（驗餘合計淨重一點一
    八三七公克）經送請交通部民用航空局航空醫務中心鑑定結
    果，確含有第二級毒品甲基安非他命成分，此有該中心出具
    之一００年十一月二十二日航藥鑑字第1005546 號毒品鑑定
    書一紙在卷可憑（參見偵卷第五七頁）。綜上所述，足認被
    告之自白核與事實相符，應可採為論罪科刑之依據。按施用
    第一、二級毒品為犯罪行為，毒品危害防制條例第十條第一
    項及第二項各定有處罰明文。故施用該毒品者，依前揭規定
    本應科以刑罰，惟基於施用毒品之人，兼有病患屬性，乃於
    刑事政策上對合於一定條件之施用者，依同條例第二十條、
    第二十三條之規定，施以觀察、勒戒及強制戒治之治療，期
    以保安處分替代刑罰，戒斷其身、心癮。嗣因其程序過於繁
    雜，上揭條例於九十二年七月九日修正公布，自九十三年一
    月九日施行，將該第二十條、第二十三條之保安處分程序，
    單純區分為「初犯」、「五年內再犯」及「五年後再犯」三
    種；依其立法理由之說明：「初犯」，經觀察、勒戒或強制
    戒治後，應為不起訴處分或不付審理之裁定；經觀察、勒戒
    或強制戒治執行完畢釋放後，「五年內再犯」者，因其再犯
    率甚高，原實施之觀察、勒戒及強制戒治既已無法收其實效
    ，爰依法追訴或裁定交付審理。至於經觀察、勒戒或強制戒
    治執行完畢釋放後，「五年後再犯」者，前所實施之觀察、
    勒戒或強制戒治已足以遮斷其施用毒品之毒癮，為期自新及
    協助其斷除毒癮，仍適用「初犯」規定，先經觀察、勒戒或
    強制戒治之程序。從而依修正後之規定，僅限於「初犯」及
    「五年後再犯」二種情形，始應先經觀察、勒戒或強制戒治
    程序，不能逕行起訴，亦即設為施用毒品罪起訴條件之限制
    。但倘被告於五年內已再犯，經依法再為「保安處分」或「
    追訴處罰」者，縱其第三次（或第三次以上）施用毒品之時
    間，在初犯之保安處分執行完畢釋放五年以後，即非屬「五
    年後再犯」之情形，且因前有「五年內再犯」情形，顯見其
    再犯率甚高，原實施之保安處分無法收其實效，毋庸仍予寬
    典處遇，而應依該條例第十條逕予刑罰制裁。至於第三次（
    或第三次以上）施用毒品之時間，是否宜有期間限制？以多
    久為適宜？則分屬刑事政策、專門醫學之範圍，非審判機關
    所能決定，有待循立法途徑解決，此為本院近來之統一見解
    （最高法院九十八年台非字第五六號判決意旨可資參照）。
    查本件被告前因施用毒品案件，經本院裁定送觀察、勒戒後
    ，認有繼續施用毒品之傾向，再經本院裁定令入戒治處所施
    以強制戒治，嗣因戒治成效經評定為合格，認無繼續戒治之
    必要，經本院裁定停止戒治，所餘戒治期間付保護管束，於
    八十八年十月二十五日保護管束期滿，未經撤銷停止戒治，
    視為執行完畢，並經本院以八十七年度少調字第一八三０號
    裁定不付審理確定，詎仍未戒除毒癮，復於前開強制戒治執
    行完畢後五年內，因施用第二級毒品案件，除經本院以八十
    九年度毒聲字第五三二二號、第四七二六號裁定令入戒治處
    所施以強制戒治及裁定撤銷緩刑，並經臺灣板橋地方法院檢
    察署檢察官以八十九年度毒偵緝字第一０八一號聲請簡易判
    決處刑，其中強制戒治部分，於九十年六月二十日停止戒治
    釋放（接續執行另案徒刑），刑事追訴部分，經本院以八十
    九年度重簡字第一三七三號判處有期徒刑三月確定一節，此
    有臺灣高等法院被告前案紀錄表一份在卷可參。被告既曾於
    前開強制戒治執行完畢釋放後五年內再犯施用第二級毒品案
    件而經依法再為保安處分及追訴處罰，即非屬毒品危害防制
    條例第二十條第三項所定「五年後再犯」之情形，揆諸前開
    判決意旨及說明，本件自應逕行追訴處罰。從而，本件事證
    已臻明確，被告犯行洵堪認定，應予依法論科。
二、核被告所為，係犯毒品危害防制條例第十條第二項之施用第
    二級毒品甲基安非他命罪。被告持有第二級毒品甲基安非他
    命後，進而施用，其持有之低度行為應被其施用之高度行為
    所吸收，不另論罪。又被告有如上述事實欄所載前案科刑及
    執行情形，此有臺灣高等法院被告前案紀錄表一份在卷可參
    ，其前受有期徒刑之執行完畢，於五年以內故意再犯本件有
    期徒刑以上之罪，為累犯，應依刑法第四十七條第一項規定
    ，加重其刑。爰審酌被告屢犯不改，顯見其意志不堅，缺乏
    勒戒動機，其施用毒品足以導致精神障礙、性格異常，甚至
    造成生命危險，戕害一己之身體健康，惟念其犯後於本院準
    備程序及審理中已能坦承犯行，態度良好，及其犯罪動機、
    目的、手段等一切情狀，量處如主文所示之刑，並諭知易科
    罰金之折算標準。另扣案之第二級毒品甲基安非他命六包（
    驗餘合計淨重一點一八三七公克），不問屬於犯人與否，應
    依毒品危害防制條例第十八條第一項前段規定，宣告沒收銷
    燬之。又盛裝前開第二級毒品甲基安非他命之包裝袋六個，
    參以法務部調查局現今所採行之鑑驗方式，包裝袋仍會殘留
    微量毒品，而無法將之完全析離，此有法務部調查局調科壹
    字第09362396550 號函文意旨可資參照，是可認該六個包裝
    袋與殘留其上之第二級毒品甲基安非他命當已無法析離，而
    均應視為毒品，故應與所盛裝之第二級毒品甲基安非他命併
    予沒收銷燬，附此敘明。至鑑定所耗損之第二級毒品甲基安
    非他命，既已滅失，爰不另為沒收銷燬之諭知，併予敘明。
據上論斷，應依刑事訴訟法第二百七十三條之一第一項、第二百
九十九條第一項前段，毒品危害防制條例第十條第二項、第十八
條第一項前段，刑法第十一條、第四十七條第一項、第四十一條
第一項前段，判決如主文。
本案經檢察官卓俊吉到庭執行職務。
中    華    民    國   100    年    12    月    28    日
                  刑事第十六庭    法  官  林家賢
上列正本證明與原本無異。
如不服本判決，應於判決送達後十日內，向本院提出上訴書狀，
並應敘述具體理由；其未敘述上訴理由者，應於上訴期間屆滿後
二十日內向本院補提理由書（均須按他造當事人之人數附繕本）
「切勿逕送上級法院」。
                                  書記官  許清秋
中    華    民    國   100    年    12    月    28    日
附錄本判決論罪科刑法條：
毒品危害防制條例第十條第二項：
施用第二級毒品者，處三年以下有期徒刑。